臺灣屏東地方法院刑事判決　　　　　　　　　　　　　九十一年度易字第六二三號
　　公　訴　人　臺灣屏東地方法院檢察署檢察官
　　被　　　告　甲○○
右列被告因違反野生動物保育法案件，經檢察官提起公訴（九十一年度偵字第一九七
五號），本院判決如左：
    主  文
甲○○違反野生動物保育法第四十一條第一項之規定，處有期徒刑陸月，如易科罰金
，以參佰元折算壹日。緩刑貳年。
老鼠鋏壹個及大冠鳩壹隻均沒收。
    事  實
一、甲○○明知大冠鳩係經主管機關公告之保育類野生動物，且無大冠鳩之族群量逾
    越環境容許量，經地方主管機關許可之情形；亦非基於學術研究或教育目的，並
    經中央主管機關許可；竟基於非法使用獸鋏獵捕保育類野生動物之犯意，於民國
    九十一年三月二十四日上午十時三十分許，在屏東縣山地門鄉○○村○○段第七
    林班地之產業道路上（起訴書誤載為第八林班地），以將老鼠鋏放在樹上之方式
    ，非法獵捕保育類野生動物大冠鳩一隻，嗣於同日下午五時許為警當場查獲，並
    扣得其所獵得之大冠鳩一隻（已死亡）及老鼠鋏一個。
二、案經高雄縣警察局六龜分局報請臺灣屏東地方法院檢察署檢察官偵查起訴。
    理  由
一、訊據被告對於在右揭時、地以老鼠鋏置於樹上之方式，非法獵捕保育類野生動物
    大冠鳩一隻，為警當場查獲之事實坦承不諱，惟矢口否認有何違反野生動物保育
    法之故意，辯稱：我不知道這樣是違法的云云。經查：被告以老鼠鋏非法獵捕保
    育類野生動物大冠鳩一隻等情，業據證人即屏東林區管理處潮州工作站高樹分站
    管理人潘阿水於警訊證稱：本件獵捕之大冠鳩為保育類野生動物等語明確，復有
    照片數幀、高雄縣警察局六龜分局九十一年四月二日六警刑字第０九一００００
    七五八號函暨所附委託書一份、高雄縣警察局六龜分局九十一年四月十二日六警
    刑字第０九一０００二二九六號函暨所附森林被害告訴書及位置圖一份、被害現
    場圖示一紙附卷可稽。查大冠鳩為珍貴稀有野生動物，並無族群量逾越環境容許
    量，經地方主管機關許可獵捕之情形，此有屏東縣政府九十一年六月二十五日屏
    府農林字第０九一０一０一五七五號函在卷可按，被告係為食用而獵捕大冠鳩，
    已據其自承在卷，顯見並非基於學術研究或教育目的，而經中央主管機關許可獵
    捕，此外復有大冠鳩一隻、老鼠鋏一個扣案足憑。被告雖辯稱不知違法，惟查，
    野生動物之保育，經政府相關單位多年推廣及教育，已為大眾所周知，而大冠鳩
    數量稀少一節，亦為被告供承明確，是其所辯顯為事後卸責之詞，不足採信。本
    件事證明確，其犯行應堪認定。
二、按大冠鳩學名為SPILORNIS CHEELA，係行政院農業委員會於八十四年十二月二十
    三日以八四農林字第四０三０八一七Ａ號所指定公告之「保育類野生動物名錄」
    中，列為珍貴稀有之野生動物，有該會上開公告暨所附「保育類野生動物名錄」
    可按。又上開野生動物之族群量，並無逾越環境容許量，而經地方主管機關許可
    利用；被告亦非基於學術研究或教育目的，而經中央主管機關許可獵捕，是被告
    以非法方式使用獸鋏獵捕上開野生動物，核其所為，係違反野生動物保育法第十
    八條第一項第一款、第二款、第十九條第一項第六款之規定，而犯同法第四十一
    條第一項第一款、第二款、第三款之罪。公訴人未認被告有違反同法第十八條第
    一項第一款、第十九條第一項之規定，顯有未洽，併此指明。爰審酌被告非法設
    置陷阱獵捕保育類野生動物，危害自然生態環境，犯後態度良好等一切情狀，量
    處如主文所示之刑，並諭知易科罰金及其折算標準。又被告前未曾受有期徒刑以
    上刑之宣告，有台灣高等法院被告全國前案紀錄表在卷可按，因一時貪慾圖便，
    短於思慮，致觸犯本件犯行，經此教訓，當知警惕，而無再犯之虞，本院認前開
    對其宣告之刑，以暫不執行為適當，爰諭知緩刑二年，以啟自新。扣案之老鼠鋏
    一個，為被告所有供犯罪所用之獵具，業據其供承在卷；又扣案大冠鳩一隻於查
    獲時即已死亡，屬野生動物保育法第三條第六款之野生動物產製品，均應依野生
    動物保育法第五十二條第一項之規定宣告沒收。
據上論斷，應依刑事訴訟法第二百九十九條第一項前段、野生動物保育法第四十一條
第一項第一款、第二款、第三款、第五十二條第一項，刑法第十一條、第四十一條第
一項前段、第七十四條第一款，罰金罰鍰提高標準條例第二條，判決如主文。
本案經檢察官王光傑到庭執行職務。
中      華      民      國    九十一    年    七    月      二十二      日
                                      臺灣屏東地方法院刑事第三庭
                                          審判長法  官黃國永
                法  官余德正
                                                法  官翁世容
右正本證明與原本無異。
如不服本判決應於收受本判決後送達後十日內向本院提出上訴書狀，其未敘述上訴理
由者，並得於提起上訴後十日內向本院補提理由書狀（均須按他造當事人之人數附繕
本 ）「切勿逕送上級法院」
                                          書記官   王秋淑
中      華      民      國      九十一      年      七    月  二十二    日
附錄：
野生動物保育法第四十一條第一項
有下列情形之一，處六月以上五年以下有期徒刑，得併科新台幣二十萬元以上一百萬
元以下罰金：
一  未具第十八條第一項第一款之條件，獵捕、宰殺保育類野生動物者。
二  違反第十八條第一項第二款規定，未經中央主管機關許可，獵捕、宰殺保育類野
    生動物者。
三  違反第十九條第一項規定，使用禁止之方式，獵捕、宰殺保育類野生動物者。
野生動物保育法第十九條
獵捕野生動物，不得以下列方法為之：
六  使用陷阱、獸鋏或特殊獵捕工具。
野生動物保育法第十八條
保育類野生動物應予保育，不得騷擾、虐待、獵捕、宰殺或為其他利用。但有下列情
形之一，不在此限：
一  族群量逾越環境容許量者。
二  基於學術研究或教育目的，經中央主管機關許可者。
前項第一款保育類野生動物之利用，應先經地方主管機關許可；其可利用
之種類、地點、範圍及利用數量、期間與方式，由中央主管機關公告之。
前二項申請之程序、費用及其他有關事項，由中央主管機關定之。
